臺灣新竹地方法院刑事判決
111年度易字第609號
公訴檢察官  臺灣新竹地方檢察署檢察官
被      告  黃榮欽


上列被告因妨害自由案件，經檢察官提起公訴（111年度偵字第3
311號），本院判決如下：
    主    文
黃榮欽犯侵入住宅罪，處拘役參拾日，如易科罰金，以新臺幣壹
仟元折算壹日。
    犯罪事實
黃榮欽與前女友朱芳儀有債務糾紛，明知朱芳儀自民國110年10
月間即已搬離新竹縣○○鎮○○里0鄰○○00○0號房屋(下稱上開房屋)
，仍於111年2月14日下午6時34分許，基於侵入住宅之犯意，未
經屋主即朱芳儀弟弟朱華桂同意，逕行開啟未上鎖之大門進入上
開房屋客廳，欲找尋朱芳儀，並於經朱華桂要求離開仍不離開，
而於同日下午6時57分許，遭警以現行犯逮捕。
    理    由
壹、證據能力：
一、按被告以外之人（包括證人、鑑定人、告訴人、被害人及共
    同被告等）於審判外之陳述，雖不符刑事訴訟法第159條之1
    至之4等4條之規定，而經當事人於審判程序同意作為證據，
    法院審酌該言詞或書面陳述作成時之情況，認為適當者，亦
    得為證據；當事人、代理人或辯護人於法院調查證據時，知
    有刑事訴訟法第159條第1項不得為證據之情形，而未於言詞
    辯論終結前聲明異議者，視為有前項之同意，同法第159條
    之5定有明文。查本案下列所引用之被告黃榮欽以外之人於
    審判外之陳述，因被告於準備程序時不爭執其證據能力【見
    111年度易字第609號卷（下稱本院卷）第27頁】，迄至言詞
    辯論終結前亦未聲明異議，復本院認其作成情形並無不當，
    經審酌後認為前開審判外之陳述得為證據。
二、另本院以下所引用之非供述證據，均查無事證足認有違背法
    定程序或經偽造、變造所取得等證據排除之情事，復經本院
    依刑事訴訟法第164條、第165條踐行物證、書證之調查程序
    ，況公訴人及被告對此部分之證據能力亦均不爭執，是堪認
    均有證據能力。
貳、實體部分：
一、訊據被告固坦承其因與朱芳儀有債務糾紛，而於上開時間未
    經朱華桂同意即進入上開房屋客廳，並於經朱華桂勸阻離開
    後仍不離開之事實，惟矢口否認有何侵入住宅犯行，辯稱：
    朱芳儀係其前女友，其之前曾住過上開房屋6、7年，直到11
    0年10月，朱芳儀搬走了其才搬走，本案是因為有債務要跟
    朱芳儀釐清，朱芳儀又避不見面，所以其才會去上開房屋要
    找朱芳儀，朱華桂是朱芳儀家人，應該是要協助處理債務清
    償事宜，而不是這樣提告對待云云。經查：
　㈠被告確實有於上開時間，未經朱華桂同意即逕行開啟大門進
    入上開房屋客廳，並於經朱華桂要求離開、報警勸阻後仍不
    離開，而於同日下午6時57分許為警以現行犯當場逮捕之事
    實，為被告於警詢、偵查、審理時所坦認【見111年度偵字
    第3311號卷（下稱偵字卷）第8頁至第10頁、第11頁至第13
    頁、第14頁至第15頁、第50頁至第50頁背面，本院卷第24頁
    至第27頁、第47頁】，核與證人朱華桂於警詢、偵查時之證
    述（見偵字卷第16頁至第18頁、第41頁）大致相符，並有現
    場照片、朱華桂以手機錄影之畫面擷圖在卷可稽（見偵字卷
    第24頁至第26頁、第27頁至第28頁、第29頁），顯見朱華桂
    確實已經明示不同意被告進入上開房屋。
　㈡縱被告之前曾經住過上開房屋，惟被告既已坦承其知悉朱芳
    儀已於110年10月間搬離，其也一同搬離而未再至上開房屋
    居住之事實（見偵字卷第11頁背面至第12頁、第14頁背面、
    第50頁至第50頁背面，本院卷第25頁），被告當然即無合法
    權源得以再任意進入上開房屋內。
　　再者，被告即使與朱芳儀有債務糾紛，此也非進入上開房屋
    之正當理由，被告應該是要尋求法律途徑救濟，而非得以憑
    此隨意破壞朱華桂之居住安寧。
　　簡而言之，就如同已經退租的房客或是買賣房屋的原屋主，
    不能任意再進入自己已無合法權源使用之房屋，且債權人也
    不可以未經同意就任意進入債務人之房屋討債，否則對債務
    人之居住安寧將毫無保障，此理至明。
　㈢是被告本案犯行事證明確，應予依法論科。
二、論罪科刑：
　㈠核被告所為，係犯刑法第306條第1項之侵入住宅罪。
　㈡爰以行為人之責任為基礎，審酌被告恣意進入上開房屋，對
    朱華桂之居住安寧造成妨害，且犯後雖坦承客觀事實，但仍
    否認犯行而未見悔意，所為實無足取，本當從重量刑。惟念
    及被告本案所為，只是侵入至上開房屋之客廳處，時間尚短
    即被逮捕，並未造成其他更嚴重之結果，且其所為固有不該
    ，但犯罪動機尚非完全不能理解，不過還是要透過法律途徑
    解決紛爭，並應注意時效規定，兼衡被告之生活狀況、智識
    程度、素行等一切情狀，量處如主文所示之刑，並諭知易科
    罰金之折算標準。
據上論斷，應依刑事訴訟法第299條第1項前段，判決如主文。
本案經檢察官賴佳琪提起公訴，檢察官黃翊雯到庭執行職務。
中　　華　　民　　國　　111 　年　　11　　月　　16　　日
                  刑事第四庭  法　官　楊祐庭
以上正本證明與原本無異。
如不服本判決應於收受本判決後20日內向本院提出上訴書狀，上
訴書狀應敘述具體理由。上訴書狀未敘述上訴理由者，應於上訴
期間屆滿後20日內補提理由書狀於本院(均須按他造當事人之人
數附繕本 )「切勿逕送上級法院」。 
中　　華　　民　　國　　111 　年　　11　　月　　16　　日
                              書記官  陳紀語
附錄本案論罪科刑法條：
刑法第306條：
無故侵入他人住宅、建築物或附連圍繞之土地或船艦者，處一年
以下有期徒刑、拘役或九千元以下罰金。
無故隱匿其內，或受退去之要求而仍留滯者，亦同。